【裁判字號】    97,交聲,1840
【裁判日期】    970923
【裁判案由】    聲明異議
【裁判全文】
臺灣高雄地方法院交通事件裁定        97年度交聲字第1840號
原處分機關  高雄市政府交通局
異  議  人  甲○○○
上列受處分人因聲明異議案件，對於高雄市政府交通局97年7 月
9 日所為之處分（原處分：高市交裁字第32-BH0000000號），聲
明異議，本院裁定如下：
    主  文
原處分撤銷。
甲○○○不罰。
    理  由
一、異議意旨略以：異議人即受處分人甲○○○於民國92年3 月
    9 日下午4 時41分，將其所有車牌號碼XQI-683 號重型機車
    ，停放於高雄市○○路旁，因未停放於停車格內，而為警以
    停車位置不依規定為由，逕行舉發，並依道路交通管理處罰
    條例第56條第1 項第9 款，裁處新臺幣（下同）1,200 元。
    惟本件異議人並無於上揭時、地違規之行為，亦從未接獲該
    違規之舉發單；且原處分機關所指稱之違規日期為92年3 月
    9 日，至其裁處期間已逾5 年，依行政罰法第27條第1 項規
    定：「行政罰之裁處權，因三年期間之經過而消滅。」，是
    原處分機關之裁處權業已消滅，爰依法聲明異議等語。
二、按行政罰法第45條規定：「本法施行前違反行政法上義務之
    行為應受處罰而未經裁處，於本法施行後裁處者，除第15條
    、第16條、第18條第2 項、第20條及第22條規定外，均適用
    之。前項行政罰之裁處權時效，自本法施行之日起算。」，
    足見行政罰法施行前違反行政法上義務之行為應受處罰而未
    經裁處者，於行政罰法施行後裁處時，其裁處權時效，除非
    個別行政法律另有規定，依其規定外，均自行政罰法施行之
    日起算。而道路交通管理處罰條例所定罰鍰、吊扣吊銷證照
    、記點之裁罰，本屬行政罰法所稱行政罰之性質，且於道路
    交通管理處罰條例中並無裁罰時效之規定，是其裁罰自有行
    政罰法規定之適用。本件原處分機關既認受處分人係於92年
    3 月9 日違規，先於95年2 月5 日行政罰法施行之日，且於
    行政罰法施行後之97年7 月9 日，始由原處分機關對異議人
    裁決，依上揭行政罰法之規定及立法意旨說明，裁處之時效
    起算，應係自行政罰法施行95年2 月5 日起算3 年，乃為當
    然之解釋，其裁罰權之時效應計至98年2 月4 日下午12時期
    滿。是依上開行政罰法第45條第2 項規定，本件原處分機關
    所為裁決，尚未逾越上開規定之時效期間，原處分機關之裁
    處權並未罹於時效而消滅。
三、經查：
  (一)本件異議人甲○○○於92年3 月9 日下午4 時41分，將其所
    有車牌號碼XQI-683 號重型機車，停放於高雄市○○路旁，
    因未停放於停車格內，而為警以停車位置不依規定為由，逕
    行舉發，並由高雄市政府交通局依道路交通管理處罰條例第
    56條第1 項第9 款，裁處新臺幣（下同）1,200 元等情，有
    高雄市政府警察局高市警交相字第BH0000000 號舉發違反道
    路交通管理事件通知單補印本、大宗掛號函件影本及高雄市
    政府交通局高市交裁字第裁32-BH0000000號違反道路交通管
    理事件裁決書影本各1 份、送達證書影本2 份在卷足查，且
    為異議人所不爭執，上述事實堪可認定。
  (二)然舉發違反道路交通管理事件通知單上雖表明本件違規事由
    係依據採證照片逕行舉發，嗣經本院向原處分機關函調採證
    照片，高雄市政府警察局交通警察大隊以97年9 月高市警交
    三字第0970025342號函覆，並表示有關採證相片因底片已逾
    保存期限且遭浸蝕損毀，難以提供，此有上開函文1 紙在卷
    足憑。是本件實無相關事證足資證明異議人確有該違規行為
    ，原處分機關之裁處既於法無據，自應予以撤銷。
據上論斷，應依道路交通案件處理法第20條，裁定如主文。
中    華    民    國    97    年    9     月    23    日
                  交通法庭    法  官  楊珮瑛
以上正本證明與原本無異。
如不服本裁定，應於收受送達後5 日內向本院提出抗告狀。
中    華    民    國    97    年    9     月    24    日
                              書記官  郭南宏


司法院資訊處製作；財團法人民間司法改革基金會備份。
